最高法院刑事判決　　　　　　　　　　　　　　　八十六年度台上字第五五四一號
　　上訴人　甲○○
右上訴人因強盜等罪案件，不服台灣高等法院中華民國八十六年七月二日第二審判決
（八十六年度上訴字第一三七六號，起訴案號：台灣新竹地方法院檢察署八十五年度
偵字第一○七九三號），提起上訴，本院判決如左：
    主  文
上訴駁回。
    理  由
按刑事訴訟法第三百七十七條規定，上訴於第三審法院，非以判決違背法令為理由，
不得為之。是提起第三審上訴，應以原判決違背法令為理由，係屬法定要件。如果上
訴理由狀並未依據卷內訴訟資料，具體指摘原判決不適用何種法則或如何適用不當，
或所指摘原判決違法情事，顯與法律規定得為第三審上訴理由之違法情形，不相適合
時，均應認其上訴為違背法律上之程式，予以駁回。本件上訴意旨略稱：(一)原審未傳
訊曾義雄之助手、台灣新竹地方法院檢察署值日法警、台灣新竹看守所葉國昌及陳姓
課員，調查上訴人行為時精神狀況，證據調查顯有未盡。(二)上訴人確實因安眠藥藥力
發作，無力行動，曾義雄方扶持送醫，其助手仍在診所內，自無關閉門戶及冷氣之理
，上訴人果偷車逃逸，發生車禍，為何仍靜待現場被捕，原判決採證不無矛盾。(三)證
人張家文所證，與警訊筆錄無上訴人簽名捺指印不符；證人黃桂金所證與電話錄音不
符；證人杜翠雲所證上訴人確實昏昏欲睡；上訴人在偵查中因神智耗弱，故筆錄未簽
名，可見精神狀況確實不佳，此等有利證據，原判決均未採信，理由不備。(四)上訴人
所為情節堪憫恕，原判決未予減免刑責，亦有未洽云云。
惟查本件原判決認定上訴人甲○○於民國八十五年十月廿二日下午，至新竹市○○○
街六號曾義雄開設之牙科診所就診，因表明服用安眠藥物身體不適，曾某擬駕所有Ａ
Ｄ－○六九三號車將其送醫，上訴人竟乘機行竊該車，為曾義雄發覺，上前攔阻，上
訴人為防護贓物，猛踩油門前駛，將曾某拖行約五十公尺遠等情。因而維持第一審此
部分論處上訴人準強盜罪刑之判決，駁回其在第二審之上訴，依憑上訴人在警訊中之
自白、被害人曾義雄迭次之指訴，及贓物領據一紙等證據，已詳認定犯罪事實之依
據及憑以認定之理由，並對上訴人所辯當時服下一百顆安眠藥，不知所為何事，應屬
心神喪失等語，經證人黃桂金證稱，未賣安眠藥予上訴人；證人張家文證稱：上訴人
警訊中精神狀況很好；於偵查中並為己辯駁，否認到底，經往醫院診療，除車禍外傷
外，亦無其他症狀，所辯自不足採信，於理由內詳加指駁，從形式上觀察，原判決並
無任何違背法令之處。上訴意旨(一)所指，無非主張新證據，因其所犯罪證已明，待證
事項縱然無訛，亦無法推翻確定判決所為之認定。(二)被害人與上訴人並不認識，自無
誣指可能，所述亦與上訴人警訊中之自白合，並無採證違法情事。矧警訊筆錄經上
訴人簽名並捺指紋，上訴意旨(三)所述與卷證不符，另證人黃桂金等所為證言，原判決
所為取捨及判斷，悉符證據法則，並無違誤。原審依職權量刑，亦難指違法。上訴意
旨，徒憑己見，對原判決採證、認事之職權行使，任意指摘，此部分自與法律規定得
為第三審上訴理由之違法情形，不相適合，其上訴違背法律上之程式，應予駁回。
按刑事訴訟法第三百七十六條所列各罪之案件，經第二審判決者，不得上訴於第三審
法院，法有明文。本件上訴人因竊盜案件，原審係依刑法第三百二十一條第一項第二
款論處罪刑，核屬刑事訴訟法第三百七十六條第二款之案件，依首開說明，既經第二
審判決，自不得上訴於第三審法院，上訴人竟復提起上訴，顯為法所不許，此部分其
上訴為不合法，應併駁回。
據上論結，應依刑事訴訟法第三百九十五條前段，判決如主文。
中      華      民      國    八十六    年      九      月     十八     日
                              最高法院刑事第九庭
                                  審判長法官  謝  家  鶴
                                        法官  羅  一  宇
                                        法官  吳  昭  瑩
                                        法官  花  滿  堂
                                        法官  陳  世  淙
      右正本證明與原本無異
                                              書  記  官
中      華      民      國    八十六    年      九      月    二十四    日
